【裁判字號】    97,交抗,619
【裁判日期】    970619
【裁判案由】    違反道路交通管理處罰條例
【裁判全文】
臺灣高等法院交通事件裁定             97年度交抗字第619號
抗  告  人
即受處分人  甲○○
上列抗告人因違反道路交通管理處罰條例案件，不服臺灣臺北地
方法院，中華民國97年4 月30日所為裁定（97年度交聲字第1241
號），提起抗告，本院裁定如下：
    主  文
抗告駁回。
    理  由
一、聲明異議意旨略以：當天路上車子很多，警察函復有在我背
    後按喇叭，但當時為傍晚又下雨，警察按喇叭很大聲又長，
    並非以吹哨子、鳴警笛或揮手方式取締，試問誰知道他是警
    察。又該路口皆未有禁止左轉及二段式左轉之號誌及標誌，
    我在此住了20年，從有駕照以來，行經此路口皆是如此回家
    ，警察在該路口長久以來亦皆未見其宣導及取締，該員警可
    能帶個人情緒非理性執法。
二、原裁定以：
（一）按汽車駕駛人，行經有燈光號誌管制之交岔路口闖紅燈者
      ，處新臺幣（下同）1800元以上5400元以下罰鍰；道路交
      通管理處罰條例第53條第1 項定有明文。另汽車駕駛人駕
      駛汽車違反道路交通管理處罰條例第53條第1 項規定，除
      應依該條所規定之罰鍰處罰外，並應予以記違規點數3 點
      ，復為道路交通管理處罰條例第63條第1項第3款所明定。
      又「汽車駕駛人之行為有下列情形之一，當場不能或不宜
      攔截製單舉發者，得逕行舉發：一、闖紅燈或平交道。…
      四、不服指揮稽查而逃逸，或聞消防車、救護車、警備車
      、工程救險車之警號不立即避讓」、「本條例之處罰，受
      舉發違反道路交通管理事件之受處罰人，認為受舉發之違
      規行為應歸責他人者，應於舉發違反道路交通管理事件通
      知單應到案日期前，檢附相關證據及應歸責人相關證明文
      件，向處罰機關告知應歸責人，處罰機關應即另行通知應
      歸責人到案依法處理。逾期未依規定辦理者，仍依本條例
      各該違反條款規定處罰」、「依本條例規定逕行舉發或同
      時併處罰其他人之案件，推定受逕行舉發人或該其他人有
      過失」，道路交通管理處罰條例第7條之2第1項第1款、第
      4款、第85條第1項、第4 項亦明文規定。再道路交通管理
      處罰條例所稱之汽車，依該條例第3條第8款之規定，包含
      機器腳踏車在內。
（二）本件受處分人即異議人甲○○於民國97年2月2日17時25分
      許，騎乘328-BFX 號重型機車，行經新店市○○路與吉安
      街口設有燈光號誌管制之交岔路口之際，因不遵守交通號
      誌之指示，遇紅燈左轉往吉安街繼續行駛，適為在該處執
      行勤務之臺北縣政府警察局新店分局警員溫鈺泉發現，旋
      即鳴按喇叭示意受處分人停車接受檢查，詎受處分人回頭
      後，竟不予理會，加速行駛進吉安街12巷逃逸，嗣該員警
      乃記明車牌號碼、車輛顏色等資料，以受處分人所有該部
      機車有違反上開道路交通管理處罰條例第53條第1 項規定
      行為而掣單舉發，嗣受處分人於舉發通知單上所載應到案
      日期前，向原處分機關提出申訴，經原處分機關調查結果
      ，仍認受處分人確有前開違規行為，原處分機關乃依道路
      交通管理處罰條例第53條第1 項及處理細則第43條、第44
      條暨基準表之規定，於97年4月11日以板監裁字裁41-C000
      00000 號，就受處分人所有該部機車闖紅燈行為，裁處受
      處分人罰鍰新台幣1,800元，並記違規點數3點在案，有97
      年2月2日臺北縣政府警察局北縣警交字第C00000000號「
      舉發違反道路交通管理事件通知單」影本及臺北縣政府警
      察局新店分局97年3 月26日北縣警店交裁字第0970014889
      號書函影本、97年4 月11日交通部公路總局臺北區監理所
      板橋監理站板監裁字第41-C00000000號「違反道路交通管
      理事件裁決書」影本附卷可稽。
（三）按交通警察掣單舉發違反道路交通管理處罰條例所列之違
      規事實，本質上為行政處分，係公務員基於職務上之權力
      ，依法就特定之具體事件，所為之具公法上效果之單方面
      行政行為，基於公務員為公法上行為，具有公信力之原則
      ，該行政行為當可被推定為真正，其據以依法處分之事實
      認定亦為正確無誤，若謂公務員一切行政行為均需預留證
      據以證其實，則國家行政勢必窒礙難行。執勤員警本於維
      護交通秩序、安全職責所為之舉發，自應受到合法、正確
      之推定，除非有其他積極證據，足資認定公務員於執行職
      務時，有故意或過失侵害人民權利之情形，或處分本身有
      重大明顯之瑕疵而應予撤銷者外，否則本於行政目的達成
      之必要與公權力之尊重、公信力之維持，司法機關通常亦
      多予尊重，並儘力維持，以秉持行政、司法相互合作、制
      衡之原理，共同維護國家機能之正常運行。經查：328-BF
      X 號重型機車確為受處分人所有，而受處分人所有之上開
      機車於上述時間，行經設有紅綠燈光號誌管制之交岔路口
      ，明知為禁止通行之紅燈號誌，仍違規闖紅燈左轉行駛，
      此為受處分人所不否認，惟辯稱不知執行交通勤務之警察
      從後鳴按喇叭制止，並無拒絕停車接受稽查而逃逸之違規
      事實，然本案查無其他積極佐證以實其說，而執勤警員溫
      鈺泉，當日係依法執行勤務，與受處分人間並無仇怨，其
      於本件之舉發違規，並無何積極證據足認有何重大明顯之
      瑕疵，或有故意偏頗之情形，即無撤銷其行政處分之理由
      。而受處分人所持之異議理由，又無法建立本院應予撤銷
      該舉發違規之堅強心證，則異議即無可採，裁決機關依警
      員之違規舉發，而依法裁決，科處受處分人罰鍰1,800 元
      ，並記違規點數3 點，認事用法即無違誤，本件之聲明異
      議無理由，應予駁回，經核並無違誤。
三、受處分人抗告意旨略以：受處分人於交通裁決所申訴時即表
    明為於「綠燈」路口待轉，但該警員硬要說成「闖紅燈」左
    轉，與事實不符。再該路口無足夠空間可以待轉，且無設置
    待轉區○○段式左轉牌已遭濃密樹葉遮掩，該交通號誌設置
    已有缺失，申訴至今亦未見相關單位改善。該警員是否為業
    績而情緒性舉發抗告人，請求調閱該警員之「年資」、「警
    校成績」及「2年內考績」。況警員不能在短短2、3 秒間看
    到受處分人違規，受處分人應係未依兩段式左轉，而非警員
    所稱紅燈左轉，足見該警員亦不知該路口為二段式左轉，警
    員之取締欠缺專業。原審逕以警員所述，裁定駁回異議，尚
    有未當。
四、查受處分人於97年2月2日17時25分許，騎乘328-BFX 號重型
    機車，行經新店市○○路與吉安街口設有燈光號誌管制之交
    岔路口之際，未依交通號誌指示，紅燈左轉往吉安街行駛，
    適為該處執行勤務之警員溫鈺泉發現，乃記明車牌號碼、車
    輛顏色等資料，製開舉發違反道路交通管理事件通知單。而
    警員溫鈺泉當日係依法執行勤務，與受處分人素不相識，所
    為舉發並無明顯瑕疵，或故意偏頗之情形，自屬可信，業經
    原裁定詳載理由依據。再依受處分人於異議狀載稱「當時路
    上許多車，該員警答辯說他有在我背後按喇叭，試問誰知道
    他是警察，尤其該時間為傍晚又下雨，誰知道是哪個神經異
    常發神經，且是很大聲又長聲，非哨子、警笛或口頭及揮手
    取締……。人難免會不小心疏忽而違規，……該路口之號誌
    及標誌皆未有禁止左轉及二段式左轉」。顯見受處分人自承
    於97年2月2日17時25分許，騎乘328-BFX 號重型機車，行經
    新店市○○路與吉安街口時，未依二段式左轉，並有聽聞車
    後鳴按喇叭聲響，僅係辯稱不知為警員示意停車而已。而警
    員既於執勤時見受處分人違規紅燈左轉，示意攔停，因受處
    分人逃離現場，乃舉發受處分人不服稽查逃逸之行為。以警
    員溫鈺泉與受處分人素不相識，若非當場目擊受處分人確有
    紅燈左轉，自無任意鳴喇叭示意停車之必要。警員既於受處
    分人不依指示停車時，始正確記下受處分人之車牌號碼，當
    無誤認之可能。受處分人指稱警員舉發不實，委無可採。至
    警員之「年資」、「警校成績」及「2 年內考績」等，均與
    受處分人是否有本件紅燈左轉之違規行為無涉，自無調查之
    必要。足見抗告人抗告，空言否認有本件違規行為，並指摘
    原裁定不當，為無理由，應予駁回。
據上論結，應依道路交通案件處理辦法第26條，刑事訴訟法第41
2條，裁定如主文。
中    華    民    國    97    年    6     月    19    日
            刑事第四庭    審判長法  官  沈宜生
                                法  官  周煙平
                                法  官  陳國文
以上正本證明與原本無異。
不得再抗告。
                                書記官  楊麗娟
中    華    民    國    97    年    6     月    19    日


司法院資訊處製作；財團法人民間司法改革基金會備份。
